臺灣高等法院高雄分院刑事判決　　　　　　　　　九十一年度交上易字第一九號
　　上　訴　人
　　即　被　告　乙○○
右上訴人因過失傷害案件，不服臺灣高雄地方法院九十年度交易字第八一一號中華民
國九十一年六月十三日第一審判決（起訴案號：臺灣高雄地方法院檢察署九十年度偵
字第一九四八九號），提起上訴，本院判決如左：
      主  文
原判決撤銷。
乙○○從事業務之人，因業務上之過失傷害人，處拘役伍拾日，如易科罰金以佰元
折算壹日。緩刑貳年。
      事  實
一、乙○○考領有普通小型車之駕駛執照，受僱於上揚公安器材有限公司（下稱上揚
    公司），擔任出貨物品整理及駕車運送物品之工作，係以從事駕駛為附隨業務之
    人，民國（下同）九十年七月十八日（起訴書誤載為同年八月二十八日）下午，
    乙○○駕駛上揚公司所有ＺＡ—一九三六號自小客貨車從高雄市○鎮區○○路載
    運空氣鋼瓶，沿高雄市前金區○○○路外側快車道由南往北之方向行駛，欲返回
    上揚公司在同市○○○路之倉庫，於同日下午五時五十分許，途經成功一路與自
    強三路二０三巷交岔路口附近時，適甲○○亦騎乘ＸＩＴ—一三六號重型機車同
    向行駛於該路段外側快車道之右側，乙○○本應注意汽車行駛時，駕駛人應注意
    兩車併行之間隔，並隨時採取必要之安全措施，而依當時情形，又無不能注意之
    情事，詎竟疏未注意與甲○○騎乘之重型機車保持適當併行間隔，致其右後車身
    擦撞及甲○○所騎機車左側把手處，使甲○○人車倒地，受有頭部外傷併腦震盪
    、左恥骨骨折、顏面及四肢多處擦挫傷等傷害。
二、案經甲○○訴由高雄市政府警察局新興分局移送臺灣高雄地方法院檢察署檢察官
    偵查起訴。
    理  由
一、訊據上訴人即被告乙○○（下稱被告）對於右揭駕車擦撞告訴人甲○○所騎乘重
    型機車左側手把，致告訴人甲○○人車倒地受傷之事實，供認不諱，核與告訴人
    甲○○指訴其機車左側把手被擦撞後人車倒地受傷害之情形相符，復有道路交通
    事故調查報告表暨肇事現場圖、肇事現場談話筆錄、肇事現場照片在卷可憑，依
    前開道路交通事故調查報告表暨所附肇事現場圖觀之，肇事之成功一路由南往北
    之外側快車道上遺有肇事機車倒地時之刮地痕一道，長約六．四公尺，而被告所
    駕駛自小客貨車右側，告訴人甲○○機車左側把手均有擦撞痕跡之事實，亦有照
    片二幀在卷可憑，本件交通事故經送高雄市政府建設局車輛行車事故鑑定委員會
    、高雄市車輛行車事故覆議鑑定委員會鑑定、覆議結果，亦認被告未保持安全間
    隔，為肇事原因，有鑑定及覆議意見書在卷可憑。再者，告訴人甲○○確因本件
    車禍受有頭部外傷併腦震盪、左恥骨骨折、顏面及四肢多處擦挫傷等傷害之事實
    ，亦有高雄市邱綜合醫院於九十年八月一日所出具之診斷證明書在卷可憑，被告
    自白顯與事實相符，堪可採信。
二、按汽車行駛時，駕駛人應注意兩車併行之間隔，並隨時採取必要之安全措施，道
    路交通規則第九十四條第三項定有明文，此為汽車駕駛人所應注意之義務，被告
    既考領有普通小型車之駕駛執照，對此自應知之甚稔，則其駕車行經肇事現場時
    ，自應遵守上開規定，以保自已及他人之行車安全，避免交通事故發生。乃被告
    疏未注意及此，被告之駕駛行為有過失，應堪認定。告訴人甲○○所受之傷害既
    係因被告之行為所造成，二者間自有相當之因果關係，從而被告過失傷害之犯行
    已堪認定。
三、依道路交通安全規則第九十九條第一項第二款之規定，重型機車本得行駛於外側
    快車道之右側，是告訴人甲○○當時騎乘機車在外側快車道右側行駛，亦為法所
    允許之行為，難謂其對本件交通事故之發生亦有過失，被告認告訴人甲○○應負
    主要過失責任云云，應無可採。再者，本件交通事故經送高雄市政府建設局車輛
    行車事故鑑定委員會、高雄市車輛行車事故覆議鑑定委員會鑑定、覆議結果，雖
    併認被告超車之行為亦為肇事原因等語。鑑定、覆議機關上開認定，係採認告訴
    人甲○○於警訊時所陳「自小客貨車超越我時，剎那間不知擦撞何部位」等語（
    見肇事談話紀錄表）。惟被告自警訊迄本院審理時均否認有超車之情事，而告訴
    人甲○○於本院及原審法院亦均陳稱：案發當時我直行，未看見被告的車，感覺
    突然一部車從左後方閃過來，我不知道他如何撞到我等語（見原審卷第二十二頁
    、本院卷第二十五頁），足證告訴人甲○○無法確認其係於被告超車之際遭被告
    所擦撞。至證人即警員李家助於原審雖證稱：當時我們研判如果車直行在外側快
    車道，依快車道寬度，車子不可能從右側擦撞倒機車，所以我們當時才判斷被告
    是因超車不當而擦撞告訴人，被告當時並未說他有超車等語（見原審卷第二十一
    頁）。惟證人李家助既未目睹被告超車，是其所證係個人臆測之詞，從而上開鑑
    定及覆議意見有關被告超車部分應無可採，併此敘明。
四、被告係受僱於上揚公司擔任出貨物品之整理，且須經常駕車運送物品，於本件交
    通事故發生時，係載運空氣鋼瓶欲返回上揚公司，此經其於本院調查及審理時陳
    明在卷，是被告係以從事駕駛為附隨業務之人，核其於駕車執行附隨業務之際，
    過失傷害人之所為，係犯刑法第二百八十四條第二項前段之罪，公訴人認被告係
    犯刑法第二百八十四條第一項前段普通傷害罪，尚有未洽，惟起訴之基本事實相
    同，自應變更起訴法條而為審判。卷附道路交通事故調查報告表上雖記載：被告
    為報案人。惟證人即高雄市政府警察局新興分局警員蔡金洲於原審證稱：當天接
    獲報案後抵達現場，我比交通大隊警員還早到，當時被告說他是聽到後面有聲音
    所以停車下來察看，他說他沒有撞到等語（見原審卷第三十四頁），是被告肇事
    後於警訊時並未坦犯行，至其事後雖於本院審理時坦承犯行，惟已在有偵查犯罪
    權限之公務員知悉肇事者之後，核與刑法第六十二條所定自首之要件不合，故不
    予減刑。
五、原審認事證明確，據以論罪科刑，固非無見，惟(一)被告所犯係業務過失傷害罪，
    已如前述，原判決論以普通傷害罪，即有適用法則不當之違誤。(二)告訴人甲○○
    併受有腦震盪及顏面之傷害，原判決漏未認定，亦有未洽，被告上訴意旨認告訴
    人應負主要過失責任，指摘原判決不當，固為無理由，惟原判決既有上開可議，
    自應由本院將原判決撤銷改判。爰審酌被告犯後已於本院坦承犯行，告訴人所受
    之傷害非重，且被告事後已賠償告訴人損害新台幣十萬元，有和解書一紙在卷可
    憑，犯罪後之態度尚稱良好等一切情狀，爰量處拘役五十日，並諭知如易科罰金
    以三百元折算一日。末按被告前未曾有任何犯罪前科，有台灣高等法院被告全國
    前案資料表在卷可憑，而其事後已於本院審理時與告訴人達成和解賠償損害，已
    如前述，且經此偵審程序及科刑之判決，當知警惕，本件又係偶發之過失犯，本
    院審酌上情，認對其所宣告之刑以暫不執行為適當，併宣告緩刑二年，以啟自新
    。
據上論結，應依刑事訴訟法第三百六十九條第一項前段、第三百條、第三百六十四條
、第二百九十九條第一項前段，刑法第二百八十四條第二項前段、第七十四條第一款
、第四十一條第一項、罰金罰鍰提高標準條例第一條前段、第二條，判決如主文。
本案經檢察官郭振昌到庭執行職務。
中    華    民    國     九十一     年       九       月      三十      日
                              臺灣高等法院高雄分院刑事第四庭
                                  審判長法官  蕭權閔
                                        法官  陳啟造
                                        法官  李嘉興
右正本證明與原本無異。
不得上訴。
                                      書記官  呂素珍
中    華    民    國     九十一     年       十       月        二      日
附錄：本判決論罪科刑法條：
刑法第二百八十四條第二項前段。
從事業務之人，因業務之過失傷害人者，處一年以下有期徒刑、拘役或一千元以下罰
金。
                                                                        Ｋ
